臺灣高等法院刑事判決　　　　　　 94年度上更(一)字第406號
　　上　訴　人　臺灣臺北地方法院檢察署檢察官
　　上　訴　人
　　即　被　告　丁○○○
　　　　　　　　丙○○原名黃.
上列上訴人因誣告等案件，不服臺灣臺北地方法院89年度訴字第
1242號，中華民國90年11月23日第一審判決（起訴案號：臺灣臺
北地方法院檢察署88年度偵字第16009號），提起上訴，經最高
法院發回（94年度台上字第3350號），更為判決如下：
    主　　  文
原判決撤銷。
丁○○○、丙○○均無罪。
    理      由
壹、公訴意旨略以：
　　丙○○、丁○○○基於共同犯意，於民國86年2月25日，趁
    所服務公司的負責人戊○○出國之際，經由不知情的會計小
　　姐乙○○向公司詐騙新台幣（下同）40萬元，案經臺灣高等
　  法院以87年度上易字第3715號判決確定。
　　丙○○猶不知悔悟，心懷怨恨，明知其有上述犯行，卻為使
　  戊○○受刑事處分，竟於88年3月5日向台灣台北地方法院檢
    察署提出告訴狀，內容構陷不實事實略以：戊○○將向丙○○購買車輛的40萬元轉述是丙○○詐購機油款，並教唆曾靜
　　香作偽證，誣指丙○○詐欺取財，圖使丙○○受刑事處分，
　  戊○○涉嫌教唆偽證及誣告，要求檢察官追訴戊○○刑責等
    語，並提出丙○○與王燮能（已死亡）共同偽造的汽車買賣
    契約為證，致生損害於戊○○。
　　檢察官於88年度偵字第6035號案件偵查期間，丁○○○及王
　  燮能明知上述買賣契約是偽造且與戊○○誣告等案件成立與
    否有重要關係，仍具結後虛偽供稱略以：確實有買賣汽車，
　　當時契約內容均是丙○○所寫，再由買賣主丙○○、戊○○
　  及見證人王燮能各自蓋章等語，足以影響檢察官對戊○○有
    無教唆偽證及誣告的認定。
    檢察官偵查結果，認丙○○所告不實，而對戊○○為不起訴
    處分。因認丙○○涉犯刑法第210條偽造文書、第169條第1
    項誣告罪嫌；丁○○○涉犯刑法第168條偽證罪嫌等語。
貳、檢察官據以起訴的證據如下：
一、告訴人戊○○的指訴。
二、台灣士林地方法院檢察署86年度偵字第4717號偵查卷宗（影
    本）。
三、台灣士林地方法院86年度易字第3381號刑事卷宗（影本）。
四、本院院87年度上易字第3715號刑事卷宗（影本）。
五、台灣台北地方法院檢察署88年偵字第6035號偵查卷宗（內有
    被告丁○○○、王燮能證人結文）。
參、被告2人對於卷證的證據能力，均不爭執（95年11月16日準
    備程序筆錄第3頁）；但均堅決否認起訴的犯罪事實。辯稱
    ，告訴人戊○○確實與被告丙○○訂有汽車買賣合約、兩張
    支票是戊○○為給付價金所交付，並非被告丙○○以給付太
    潤公司機油款的藉詞向證人乙○○詐騙取得等語。
肆、本院認定被告2人無罪的證據及理由
　　本案癥點在於：告訴人曾否與被告丙○○簽訂「汽車買賣合
　  約書」（下稱合約書。正本偵16009卷76頁證物袋；影本偵
    6035 卷21頁、原審214頁）、兩張面額分別為30萬元、10萬
    元的支票是否告訴人為給付前述汽車買賣價金而簽發交付被
    告丙○○。
一、被告丙○○與告訴人戊○○確實曾經簽訂賓士汽車的買賣契
    約：
（一）告訴人戊○○指訴「汽車買賣合約書」是偽造的，其上「
    戊○○」印文的印章並非戊○○所有等語。
    經查，合約書上戊○○」印文與精純公司84年5-6月營業申
    報書（影本）申報單位欄、乙一榮專業招牌廣告估價單（影
    本）的「戊○○」印文可認是同一印文（原審卷91、92、
    214 ）。
    告訴人戊○○指稱合約書上「戊○○」印文是被告丙○○偽
    造一情，即有疑問。
（二）合約書見證人王燮能於偵查中供述，確有汽車買賣訂約之
      事等語：
　　「契約書上用筆寫的字都是丙○○寫的。章是各人蓋各人的
　  。我到場時已寫好內容，有親眼看到丙○○、戊○○各自蓋
    自己的章。」（偵16009卷74反）
    「契約書見過，是戊○○要向丙○○買賓士汽車。訂約時戊○○有交2張支票各面額30萬元、10萬元給丙○○。」（偵
    6035卷29）
    「我到丙○○服務的地方。我到時契約書、內容及章均已寫
    好。見證人「我的名字」是他們寫上，我的章是我自己蓋。
    」（偵6035卷52反）
    與被告丙○○、丁○○○歷來一致的供述相符：
    被告丙○○供稱：「契約書我寫的，章是戊○○他自己蓋的
    」、「合約書是86年2月20日在公司裡面訂的。由我寫，他
    們蓋章」。
    被告丁○○○供稱：「他們確有簽買賣汽車契約書，丙○○
    、戊○○及我在場，王燮能後來到。契約內的見證人、當事
    人簽名是丙○○一人簽的，章是各人自己蓋的」（偵6035卷
    52反、上訴卷一50-51、偵16009卷57反、偵6035 卷46）
（三）由證人甲○○於原審及本院的證述，可證告訴人戊○○於
    訂約後，以汽車老舊請求降價10萬元不遂（即被告丙○○未
    獲兌現的10萬元支票，原審215頁）而毀約：
　　「我曾於86年2、3月間，在大陸南京市某旅館（白宮飯店）
　  內聽到丙○○與戊○○爭執買賣賓士車價款的事，細節我沒
    聽。」（原審129）
　　「我能夠確認那時候被告丙○○已將汽車交給戊○○，但是
　  車子還沒有過戶。戊○○認為車子還需要維修等，所以希望
    被告丙○○能夠再減10萬元，就為了這些問題有所爭執。」
    （本院96年3月21日審判筆錄3頁）
    告訴人戊○○於本院最後審理期日終於到庭，對於前述證人
    甲○○曾見聞告訴人與被告丙○○於大陸南京白宮飯店，因
    討論車輛買賣而起爭執一情並不否認；告訴人並曾向證人甲○○表示車子太舊不想要等語（96年10月24日審判筆錄第9
    頁）。
（四）證人蘇仁和於上訴審證實，證人曾因向被告丙○○借用本
      案賓士汽車，經丙○○告以已經以40萬元價賣給戊○○，
      丙○○並向證人蘇仁和出示支票，以及證人蘇仁和曾經親
      身經歷戊○○當面表示，丙○○已經將車子賣給戊○○，
      戊○○且實際使用本案買賣的車輛等事實（上訴卷一172
      頁最末答、176頁）。
（五）告訴人戊○○對於證人即告訴人公司的會計乙○○曾經以
      「精純化學有限公司戊○○」名義，簽發面額分別為30萬
　　　元、10萬元（原審215頁）的支票2張，且其中30萬元的支
　　  票已經被告丙○○提領的事實並不爭執。
　　　而前述支票的面額恰與合約書條款第2條：定金30萬元，
　　  餘款10萬元（原審214）相符。
　　　買賣的車輛當時已經告訴人管領使用，已證如前述。故前
　　　述支票被告已兌現30萬元的事實也正與合約書註記的約定
　　　事項：交車時30萬元須先兌現。過戶後始提示餘款10萬元
　　  的記載吻合。
（六）綜上，雙方簽訂合約書的事實，事證明確。告訴人戊○○
      事後悔約，空言指訴：未簽訂合約書、未蓋章，不可採信
      。
二、證人即告訴人公司的會計乙○○以「精純化學有限公司戊○○」名義，簽發面額分別為30萬元、10萬元（原審215頁）
　　的支票2張， 是為給付前述汽車買賣價款。
（一）證人乙○○於偵查中明確證述，開票前曾以電話向告訴人
      請示（偵6035卷38頁）；而告訴人於本院最後審理期日結
      證，對於支票有關問題，則一再以業務眾多且繁忙，即使
      人在國內也不一定在公司，會計乙○○開票時曾否與告訴
      人聯繫等情全無印象、不知情、不記得了等語閃避，均無
      法正面答問（本院96年10月24日審判筆錄3-10頁）。
      告訴人提出告訴，就所指訴事實的真實性，實有可疑。
（二）證人乙○○坦承曾經開立本案支票2張的事實；但證稱，
      是為給付太潤公司機油錢的票款（偵6035卷38、原審344-
      352）。
      經查，告訴人所營精純公司於86年2月21日與太潤公司訂
      立機油買賣合約，合約總價款為117萬600元。簽約當日即
      由乙○○電匯35萬1180元定金給太潤公司。經證人即太潤
      公司負責人莊榮宗證實，精純公司於86年2月21日定約日
      已電匯前述定金，其餘價金約定出口前才須再付款。預計
      2 個月後才能交貨出口，即86年6、7月間出貨時給付等語
      （原審145、147）。
      而證人乙○○於86年2月25日簽發本案支票，跟精純公司
      與太潤公司訂約並給付定金日，僅相隔4天，距太潤公司
      應交付機油予精純公司而需再付價金的時間為時更遠，依
      一般商業習慣及契約的約定，告訴人主動提前開票給付餘
      款中的大部分價金，且分別開立2張支票，顯然違常。
      告訴人指控被告丙○○向會計乙○○詐稱開票是為支付機
      油款給太潤公司，乙○○竟毫未察覺，也有違常理。
　　　告訴人雖有86年2月24日出境，同年月28日入境；同年3月
　　　2日又出境，當月6日入境；3月18日再出境的入出境紀錄
　　　，但出境並不代表失聯；況且86年2月28日告訴人既已入
　　　境，對於乙○○簽發本案支票2張以支付「機油價金」一
　　　事，諉稱不知情，顯然不可信；甚至在告訴人身處國內的
　　　情況下，86年3月15日，乙○○竟能依被告的請求更改發
　　　票日，並且使提領兌現，而告訴人戊○○仍一概宣稱不知
 　　 情，實在無可採信。
（三）綜上，證人乙○○配合告訴人的指訴所為證言，不可採信
      至明。此由證人乙○○於原審結證時，採取與告訴人同樣
      全然不知、均已不復記憶的應訊態度可證。
三、被告2人的供述及答辯信而有徵；而告訴人對於提訴的事實
    ，連告訴人自己都無法確認，唯一的佐證即告訴人當時聘僱
    的會計乙○○於另案偵查中（即前述偵6035卷），列名被告
    ，唯恐自己受刑事訴追，陳述並不詳盡；之後於本案原審結
    證，除供述曾經簽發本案支票2張的事實之外，其餘則均不
    復記憶，均如前述。
    因此，欲以告訴人及乙○○如此證明力薄弱的指控、證言，
    認定被告2人涉犯起訴罪嫌，顯然證據不足。此外，並無其
    他積極證據足以證明被告2人涉有罪嫌。
伍、撤銷改判的理由
    原審認定被告2人有罪，判處罪刑，應有誤會。被告2人犯罪
    均不能證明，應為無罪判決。
陸、適用法律
　　刑事訴訟法第369條第1項前段、第364條、第301條第1項。
本案經檢察官林秀濤到庭執行職務。
中　　華　　民　　國　　96　　年　　11　　月　　14　　日
　　　　　　　　　刑事第六庭  審判長法　官  林堭儀
　　　　　　　　　　　　　　　　　  法　官  陳玉雲
　　　　　　　　　　　　　　　　　  法　官  郭豫珍
以上正本證明與原本無異。
如不服本判決，應於收受送達後十日內向本院提出上訴書狀，其
未敘述上訴之理由者並得於提起上訴後十日內向本院補提理由書
（均須按他造當事人之人數附繕本）。
                                    書記官  胡勤義
中　　華　　民　　國　　96　　年　　11　　月　　14　　日
